【裁判字號】    98,交聲,153
【裁判日期】    980316
【裁判案由】    交管條例聲異
【裁判全文】
臺灣板橋地方法院交通事件裁定       98年度交聲字第153號
原處分機關  交通部公路總局臺北區監理所
異  議  人
即受處分人  甲○○
上列異議人因違反道路交通管理處罰條例案件，對於交通部公路
總局臺北區監理所於民國98年1 月13日以北監營裁字裁40-C0000
0000號違反道路交通管理事件裁決書所為之處分，聲明異議，本
院裁定如下：
        主  文
異議駁回。
        理  由
一、異議意旨略以：本人駕駛營業用小客車於民國97年12月13日
    17時58分許，行經臺北縣新莊市○○路與思源路口即高架橋
    下時係綠燈，而非紅燈左轉，本人要求觀看現場監視錄影帶
    云云。
二、按汽車駕駛人，行經有燈光號誌管制之交岔路口闖紅燈者，
    處新臺幣1 千8 百元以上5 千4 百元以下罰鍰；汽車駕駛人
    違反上揭規定者，並記違規點數3 點，道路交通管理處罰條
    例第53條第1 項、第63條第1 項第3 款分別定有明文。再按
    交通警察掣單舉發違反道路交通管理處罰條例所列之違規事
    實，本質上為行政處分，係公務員基於職務上之權力，依法
    就特定之具體事件所為具有公法上效果之單方行政行為，基
    於公務員為公法上行為具有公信力之原則，該行政處分當可
    被推定為真正，其據以依法處分之事實認定亦推定為正確，
    本此公信原則，立法者賦予行政機關制定違反道路交通管理
    事件統一裁罰基準及處理細則，使執勤警員得當機處分，以
    達其維護交通秩序、安全之行政目的，反之，若謂公務員一
    切行政行為均須預留證據以證其實，則國家行政必窒礙難行
    。是若無證據足資證明執勤警員之舉發有誤或有捏造事實違
    法取締之情事，則執勤警員本其維護交通秩序、安全職責所
    為之舉發，應受到合法、正確之推定。
三、經查：
  (一)本件異議人即受處分人甲○○於97年12月13日17時58分許
      ，駕駛車牌號碼815-MQ號營業用小客車（即計程車），行
      駛於臺北縣新莊市大漢橋下之迴轉道即中正路，因紅燈左
      轉思源路（新莊往板橋方向），經臺北縣政府警察局新莊
      分局交通分隊執勤警員林明皇攔停並填製臺北縣政府警察
      局北縣警交大字第C00000000 號舉發違反道路交通管理事
      件通知單（下稱舉發通知單）當場舉發，異議人不服舉發
      ，於應到案日期前向原處分機關陳述意見，原處分機關函
      請舉發單位調查結果，認異議人確有遇紅燈未依號誌指示
      在停止線內停等，逕自強行闖越左轉之違規行為，遂於98
      年1 月13日以北監營裁字裁40-C00000000號違反道路交通
      管理事件裁決書（下稱裁決書），依道路交通管理處罰條
      例第53條第1 項、第63條（漏引第1 項第3 款）規定，及
      違反道路交通管理事件統一裁罰基準表之規定，裁處異議
      人罰鍰新臺幣2 千7 百元，並記違規點數3 點，異議人於
      收受裁決書後提起異議等情，有上開舉發通知單、交通部
      公路總局臺北區監理所交通違規案件陳述書、臺北縣政府
      警察局新莊分局98年1 月8 日北縣警新交字第0970061915
      號函、上開裁決書、聲明異議狀各1 份附卷可稽，合先敘
      明。
  (二)異議人甲○○固不否認於97年12月13日17時58分許，駕駛
      車牌號碼815-MQ號營業用小客車，行經臺北縣新莊市大漢
      橋下之迴轉道即中正路，並左轉思源路，而為執勤警員林
      明皇攔停並填製上開舉發通知單當場舉發等情，惟矢口否
      認有紅燈左轉思源路之違規行為，辯稱：伊當時是綠燈左
      轉，而非紅燈左轉云云（見本院98年3 月9 日訊問筆錄）
      。惟證人即當日執勤之臺北縣政府警察局新莊分局交通分
      隊警員林明皇已於本院訊問時具結證稱：「當時異議人是
      開計程車，他是開在大漢橋橋下的迴轉道，他原是要往大
      漢橋或是台北縣新莊市的方向行駛，我當時是站在台北縣
      新莊市○○路與思源路口在執行交通大執法勤務，我看到
      異議人815-MQ計程車在迴轉道下，是一個T 字型的迴轉道
      ，當時思源路是綠燈，中正路的迴轉道是紅燈，異議人他
      是自中正路紅燈迴轉思源路，即往台北縣新莊市方向行駛
      。我當時是站在照片（庭呈照片1 張）上捷運施工圍籬後
      面，我自路中間將之攔停至思源路的最右側，請他停車，
      異議人當時是承認他有闖紅燈，並向我求情說，不要開那
      麼大張，要我原諒他，我告訴他這是一個月一次的交通大
      執法，我仍依法執行。」（見本院98年3 月9 日訊問筆錄
      ）。按當時警員林明皇係執行交通管理勤務而舉發違反道
      路交通管理處罰條例所列之違規事實，本質上為行政處分
      ，依首揭說明，該行政處分所認事實當可被推定為真正。
      又按交通案件所需之舉證狀態均稍縱即逝，除有恰好為警
      員拍照存證外，事後均無法還原現場狀態，故舉發當時現
      場之執勤警員自屬交通案件之重要證人，而觀諸卷內並無
      任何證據足資懷疑證人林明皇有捏造事實違法取締之不法
      情事，再參酌警員執行公務時，本身即受有行政懲處責任
      之監督，其到庭具結作證，更係以刑事責任擔保其證言之
      真實性，本件舉發警員既已到庭證述如上，證人與異議人
      間亦無任何嫌隙，當不至甘冒涉犯偽證罪之風險，僅為罰
      鍰處分即蓄意構陷異議人，本院就其前開證言又查無顯著
      瑕疵或與事實不符之處，是證人林明皇之上開證詞應堪採
      信。再觀諸證人即當天執勤之警員林明皇於本院訊問時庭
      呈之照片1 張，該處係臺北縣新莊市○○路與思源路口，
      呈一T 字型迴轉道，警員林明皇當時站在照片中捷運施工
      圍籬後面，依照片所示及證人所述，該處交岔路口之燈光
      號誌皆在證人林明皇之視力所及範圍內，當無誤判之可能
      ，揆諸前揭說明，堪認異議人確有行經有燈光號誌管制之
      交岔路口闖紅燈之違規行為；本件異議人辯稱：伊係綠燈
      左轉云云，不足採信。
四、綜上所述，本件異議人確有於上揭時、地駕駛營業用小客車
    行經有燈光號誌管制之交岔路口闖紅燈之違規事實，原處分
    機關援引道路交通管理處罰條例第53條第1 項、第63條（漏
    引第1 項第3 款，茲補正）規定，並依違反道路交通管理事
    件統一裁罰基準表，裁處異議人罰鍰新臺幣2 千7 百元，並
    記違規點數3 點，核無不合，本件異議為無理由，應予駁回
    。
據上論斷，應依道路交通管理處罰條例第87條第2 項，道路交通
案件處理辦法第19條，裁定如主文。
中     華     民     國    98    年    3   月   16    日
                臺灣板橋地方法院交通法庭
                            法  官  樊季康
上列正本證明與原本無異。
如不服本裁定，應於裁定送達後五日內敘明抗告理由，向本院提
出抗告狀。
                            書記官  陳秀慧
中    華    民    國    98    年    3     月    16    日


司法院資訊處製作；財團法人民間司法改革基金會備份。
